【裁判字號】    91,南簡上,262
【裁判日期】    920421
【裁判案由】    竊盜
【裁判全文】
臺灣臺南地方法院刑事判決
    上  訴  人  臺灣臺南地方法院檢察署檢察官
    被      告  丙○○
                乙○○○
右列上訴人因竊盜案件，不服本院九十一年度新簡字第二九四號中華民國九十一年十
月二十一日第一審判決（聲請案號：九十一年度偵字第五一二六號），提起上訴，本
院管轄之第二審合議庭判決如左：
    主  文
上訴駁回。
    事  實
一、丙○○與乙○○○共同基於意圖為自己不法所有之犯意聯絡，於民國九十一年五
    月十三日上午十一時十分許，在臺南縣永康市○○○路三一八巷六六號大成長城
    股份有限公司（下稱大成公司）之廢水處理廠內，由乙○○○把風，丙○○持乙
    ○○○所有客觀上足供兇器使用之油壓剪一把及削刀二把，自廢水處理廠後門進
    入，打開變電箱，以油壓剪剪斷箱內電纜線之方法，竊取大成公司廢水處理廠內
    變電箱內電纜線二十五條（每條長約三十公分，合計價值約新台幣《下同》九百
    元），嗣經李行正發現，通知大成公司報警，經警趕至現場而當場查獲，並扣得
    已剪斷之電纜線二十五條及乙○○○所有之油壓剪一把及削刀二把。
二、案經大成長城公司訴由臺南縣警察局永康分局報請臺灣臺南地方法院檢察署檢察
    官偵查結果聲請簡易判決處刑。
    理  由
一、訊之被告丙○○、乙○○○均否認有右揭竊盜之犯行，均辯稱：我們以為這些電
    纜線是人家不要的；我們只是剛好到那裡，就被誤認為是要來偷電纜線的，並無
    竊盜之犯意云云。惟查：右揭事實，業據大成長城公司襄理甲○○於警詢中指述
    綦詳（見警卷第七頁）。其於本院審時復明確指稱：「（問：九十一年五月十三
    日查獲被告二人偷剪大成長城公司廢水處理場之電纜線的過程如何？）當時是大
    成長城公司對面的一家工廠的人發現，被告二人到我們公司已經停止使用的廢水
    處理場內，偷剪電纜線。我們就報警處理。因為之前這個處理場內的電纜線，曾
    經被人偷剪過。（問：你們公司的廢水處理場的門，是否是關起來的？）門是關
    起來的，四周圍鐵絲網，但鐵絲網已經破損。處理場內也沒有人在內工作或生活
    。」（見本院卷第二十八頁）並有油壓剪一把及削刀二把扣案，及贓物認領保管
    單一紙在卷可資佐證，可見其二人確有竊取大成長城公司電纜線之犯行。至於被
    告二人雖以：其等以為這些電纜線是人家不要的云云置辯，然查大成長城公司之
    廢水處理廠四週尚圍有鐵絲網，雖所圍絲網有破損情形，但衡之一般社會經驗，
    足以推知該處仍屬私人公司之領域，該領域內之電纜線，自屬於私有財物，被告
    二人擅入該廢水處理廠，持油壓剪及削刀等利器，剪斷所餘電纜線頭變賣得款花
    用，主觀上有不法所有之竊盜犯意，甚為明顯。綜上所述，參互勾稽，被告二人
    所辯：無竊盜犯意云云，不足採信。本件事證明確，被告等竊盜犯行，均可認定
    。
二、按油壓剪、削刀客觀上具有危險性，足以傷害人之身體，均為兇器之一種，核被
    告二人持上揭兇器竊取他人財物，所為均係犯刑法第三百二十一條第一項第三款
    之加重竊盜罪。被告二人就上開竊盜行為，有犯意聯絡及行為分擔，為共同正犯
    ，應依刑法第二十八條共犯規定論處。原審審酌被告二人攜帶兇器竊盜之犯罪手
    段、對社會、人民之生命財產法益均有重大危害，及被告犯後否認犯罪，態度尚
    非良好等一切情狀，量處如主文所示之刑。又被告二人均未曾受有期徒刑以上刑
    之宣告，有臺灣高等法院被告全國前案紀錄表一份附卷可稽，其等因一時短於思
    慮，致觸犯前開犯行，所竊之物價值尚非重大，經此刑之教訓，當知所警惕，原
    審認所宣告之刑以暫不執行為適當，均宣告緩刑三年，以啟自新。另扣案之油壓
    剪一把及削刀二把為被告乙○○○所有，業經其在偵查中及本院審理時供承在卷
    ，且係供犯本件竊盜罪所用之物，應依刑法第三十八條第一項第二款之規定，宣
    告沒收。本院經核原判決認事用法，俱無不合。
三、上訴意旨另以：被告二人另於九十一年十月四日十一時許，以鐵剪、美工刀等物
    ，在臺灣鹽業股份有限公司（下稱臺鹽公司）位於臺南縣七股鄉七股鹽場內，以
    剪斷電桿上電纜線之方式，竊取電纜線約十二公斤併案審理部分（九十一年度偵
    字第一一八八五號）與前開論罪部分，手法相同，且被告二人均無業，以剪電纜
    線變賣維生，顯與前開有罪部分有常業犯之實質上一罪之關係，原審未及併予審
    判，於法不合，爰請撤銷原判決，更為適當合法之判決等語。按犯罪事實應依證
    據認定之，無證據不得推定其犯罪事實，刑事訴訟法第一百五十四條定有明文。
    又認定不利於被告之事實，須依積極證據，茍積極證據不足為不利於被告事實之
    認定時，即應為有利於被告之認定，更不必有何有利之證據，最高法院三十年上
    字第八一六號著有判例。訊之被告二人均堅詞否認有此部分竊盜犯行，均辯稱：
    臺鹽公司七股鹽場已經廢場很久，沒有圍牆，也沒有禁止入內的標語，我們誤以
    為電線桿上殘存的電線是人家不要的，所以才爬上去剪下來，沒有竊盜的犯意等
    語。經查，被告二人雖承認於右揭時間一起將臺鹽公司七股鹽場內電線桿上殘存
    電纜線剪斷欲持回變賣之事實。惟按刑法上之竊盜罪，須意圖為自己或第三人不
    法之所有，而他人所有物，為其成立要件。若行為人因誤信該物為他人廢棄不要
    之物，而取得之，即欠缺意思要件，縱其結果不免有民事上之侵權責任，要難認
    為構成刑法上之竊盜罪。據被害人臺鹽公司七股鹽場生產區主任丁○○到庭陳稱
    ：「（問：九十一年十月四日十一時，查獲被告偷竊電纜線的情形？）是派出所
    警員巡邏時發現的。該遭竊的電纜實際上已經沒有在使用，所以我們有陳明沒有
    要追訴被告的意思。（問：這些電纜線何時開始沒有在使用？七股鹽場是否還有
    在使用？）大約九十一年五月間就沒有在使用了。七股鹽場目前已停止使用，約
    九十一年四月間停止使用的。（問：這些電線沒有使用為何沒有剪掉？）這些電
    線，被告尚未來偷剪之前，就已經被別人偷剪過。被告所剪的部分，是別人剪剩
    下的電纜線。（問：被告是否曾經向你們表示，他們認為這些電纜線是廢棄的，
    他們要撿去賣錢？）是。他們曾經在派出所這樣說過。（問：被告二人所偷剪的
    電纜線價值多少？）被告二人剪下的電纜線重十一多公斤，價值約三百多元。電
    纜線內是紅銅，所以市價每公斤三十元。」（見本院卷第二十七至二十九頁）。
    足見該鹽場業已廢棄停止使用，且被告二人所剪下的電纜線所值尚微。再衡諸臺
    鹽七股鹽場既已廢場多時，鹽場面積廣闊且地處荒涼海邊，四週復未築以圍籬，
    以區隔內外，亦無禁止入內之警示標語，而場內所豎供電用之電線桿，其上均無
    電纜線相連接，有該鹽場現場照片十一幀在卷可佐（見警卷第十三至二十頁），
    故由該鹽場之荒廢蒼涼外貌以觀，確易令人誤認電線桿上殘存的電線是遭廢棄不
    要的，是被告二人所辯，核與一般社會經驗並無違悖。揆諸上引說明，被告二人
    既因誤信該殘存於電線桿上之電纜線為他人廢棄不要之物，而取得之，其等主觀
    上即欠缺不法所有之竊盜犯意，縱其結果不免侵害臺鹽公司財產權益，仍屬民事
    侵權行為範疇，核與前揭有關竊盜罪之成立要件不符，自難遽以竊盜罪相繩。上
    訴意旨認被告二人此部分之行為，與上揭有罪部分，有常業犯之實質上一罪之關
    係，指摘原審未併予審判不當，為無理由，應予駁回。又因公訴人認被告等此部
    分之行為，與上揭有罪部分，有常業犯之實質上一罪之關係，爰不另為無罪之諭
    知，附此敘明。
據上論斷，應依刑事訴訟法四百五十五條之一第一項、第三項、第三百六十八條，判
決如主文。
本件經檢察官姚玎霖到庭執行職務。
中      華      民      國    九十二    年      四      月    二十一    日
                              臺灣臺南地方法院刑事第六庭
                                  審判長法官  黃光進
                                        法官  黃翰義
                                        法官  謝瑞龍
右正本證明與原本無異。
本件不得上訴。
                                      書記官  吳湘婷
中      華      民      國    九十二    年      四      月    二十三    日


司法院資訊處製作；財團法人民間司法改革基金會備份。
